臺灣高雄地方法院刑事判決　　　　　　　　　　　　　九十三年度易字第一八四號
　　公　訴　人　臺灣高雄地方法院檢察署檢察官
　　被　　　告　甲○○
右列被告因違反毒品危害防制條例案件，經檢察官聲請簡易判決處刑（九十二年度毒
偵字第六七三八號），本院高雄簡易庭認不宜逕以簡易判決處刑，移由本院刑事庭依
通常程序審理，本院判決如左：
    主  文
甲○○無罪。
    理  由
一、公訴意旨略以：被告甲○○前因施用毒品案件，經強制戒治並交付保護管束期滿
    ，由臺灣高雄地方法院檢察署檢察官於民國九十一年十二月六日，以九十一年度
    戒毒偵字第一一二九號為不起訴處分確定。詎仍不知悔改，復於九十二年九月十
    二日十八時十五分起回溯二十四小時內之某時，在不詳地點，施用第一級毒品海
    洛因（此部份經臺灣高雄地方法院檢察署檢察官另為不起訴處分）與第二級毒品
    安非他命，為警於同年月十二日十八時十五分許，在高雄縣茄萣鄉○○村○○路
    ○段一八巷十七弄十六號其之住處查獲，經警採其尿液送驗，結果呈陽性反應，
    始查悉上情。因認被告涉有毒品危害防制條例第十條第二項之施用第二級毒品罪
    嫌。
二、按犯罪事實應依證據認定之，無證據不得推定其犯罪事實；又不能證明被告犯罪
    者，應諭知無罪之判決，刑事訴訟法第一百五十四條、第三百零一條第一項分別
    定有明文。次按事實之認定，應憑證據，所謂證據，須適於為被告犯罪事實之證
    明者，始得採為斷罪資料，如未能發現相當證據，或證據不足以證明，自不能以
    推測或擬制之方法以為裁判基礎；又認定不利於被告之事實，須依積極證據，苟
    積極證據不足為不利於被告事實之認定時，即應為有利於被告之認定，更不必有
    何有利之證據，最高法院五十三年臺上字第二七五０號、三十年上字第八一六號
    、四十年臺上字第八六號分別著有判例可資參照。
三、公訴人認被告甲○○涉有右開犯行，無非係以被告於警局中採集尿液送驗結果，
    呈甲基安非他命陽性反應，有高雄縣衛生局煙毒尿液檢驗成績書一紙在卷可憑，
    資為論據。訊據被告堅決否認有右揭犯行，辯稱：伊僅施用海洛因，從未施用安
    非他命等語。
四、經查：
（一）被告甲○○於九十二年九月十二日在高雄縣政府警察局湖內分局所採集之尿液
      ，經送請高雄縣衛生局以免疫學分析法及ＴＯＸＩ—ＬＡＢ方法檢驗結果，固
      呈甲基安非他命陽性反應，然經本院再送請高雄醫學大學附設中和紀念醫院以
      酵素免疫分析法（ＥＭＡ）初步檢驗，再以氣相層析質譜儀分析法（ＧＣ＼Ｍ
      Ｓ）檢驗確認，結果則呈安非他命、甲基安非他命項目均陰性反應等情，有高
      雄縣衛生局九十二年九月三十日九二煙檢字第一七五二號煙毒尿液檢驗成績書
      及高雄醫學大學附設中和紀念醫院九十三年二月十日九三○二─四二號濫用藥
      物尿液檢驗報告報告各一份附卷可稽。
（二）按目前常用的尿液篩檢方式包括酵素免疫分析法、薄層色層分析法、放射免疫
      分析法及氣相層析質譜儀。前三者之篩檢方法均可能使尿液測試呈現偽陽性，
      因此篩檢結果必須進一步確認。而目前最常採用之確認方法為氣相層析質譜儀
      ，此乃因在良好的操作條件下，以氣相層析質譜儀作藥物及其代謝產物之定性
      及定量分析，幾乎不會有偽陽性反應產生。是以尿液經以氣相層析質譜儀之確
      認方法檢驗後，所得之結果應堪信採（最高法院九十一年度台非字第五八號裁
      判參照）。在本件中，高雄縣衛生局就被告甲○○之尿液檢驗，僅係以免疫學
      分析法及ＴＯＸＩ—ＬＡＢ方法檢驗，並未依氣相層析質譜分析法之方式作確
      認檢驗一節，有卷附由該局出具之煙毒尿液檢驗成績書可考；且依該檢驗成績
      書備考欄所載：「2.本案檢體係依上述檢驗方法進行檢驗，倘若貴單位尚有疑
      義時，請送由其他單位進行複驗。」可知，尿液檢體如單以免疫學分析法及Ｔ
      ＯＸＩ—ＬＡＢ方法作初步檢驗，而未進一步以氣相層析質譜儀為確認實驗，
      其所得之檢驗結果尚無法作為認定受檢者有無施用毒品之唯一憑據。本院另行
      函請高雄醫學大學附設中和紀念醫院就被告之尿液以氣相層析質譜儀分析法（
      ＧＣ＼ＭＳ）為複驗後，既呈安非他命、甲基安非他命項目均陰性反應，足徵
      被告前於警局中所採集之尿液檢驗結果，並查無被告施用第二級毒品安非他命
      之情事。是被告辯稱：並未施用安非他命等語，即非無稽。公訴人徒以前開高
      雄縣衛生局煙毒尿液檢驗成績書為憑，遽認被告涉有施用第二級毒品安非他命
      之犯行，自嫌速斷。
（三）再佐以被告於前揭時、地為警查獲時，並未扣得安非他命或施用器具等物，本
      案既無積極證據，足資認定被告有何公訴意旨所指之施用第二級毒品犯行，其
      犯行既屬不能證明，依上說明，自應為無罪之諭知。
據上論斷，應依刑事訴訟法第三百零一條第一項，判決如主文。
本案經檢察官乙○○到庭執行職務。
中      華      民      國      九十三      年      三    月    十二    日
                                    臺灣高雄地方法院刑事第八庭
                                          審判長法官    陳樹村
                                                法官    吳俊龍
                                                法官    林意芳
右正本證明與原本無異。
如不服本判決，應於判決送達後十日內，向本院提出上訴狀。
                                              書記官    曾秀鳳
中      華      民      國      九十三      年      三    月    十三    日
